【裁判字號】    99,消債更,44
【裁判日期】    990617
【裁判案由】    更生事件
【裁判全文】
臺灣士林地方法院民事裁定            99年度消債更字第44號
聲  請  人
即  債務人  甲○○
上列當事人聲請更生事件，本院裁定如下：
    主  文
債務人甲○○自中華民國九十九年六月二十一日十七時起開始更
生程序。
命司法事務官進行本件更生程序。
債務人之保全處分聲請駁回。
    理  由
一、按債務人與金融機構協商成立者，不得聲請更生或清算，但
    因不可歸責於己之事由，致履行顯有重大困難者，不在此限
    。本條例施行前，債務人依金融主管機關協調成立之中華民
    國銀行公會會員辦理消費金融案件無擔保債務協商機制與金
    融機構成立之協商，準用前項之規定，消費者債務清理條例
    第151 條第5 項、第6 項分別定有明文。次按，債務人不能
    清償債務或有不能清償之虞，且無擔保或無優先權之債務總
    額未逾新臺幣（下同）1,200 萬元者，於法院裁定開始清算
    程序或宣告破產前，得向法院聲請更生，觀諸同條例第3 條
    、第42條第1 項規定自明。又法院開始更生程序之裁定，應
    載明其年、月、日、時，並即時發生效力。法院開始更生或
    清算程序後，得命司法事務官進行更生或清算程序，必要時
    得選任律師、會計師或其他適當之自然人或法人一人為監督
    人或管理人，復為同條例第45條第1 項、第16條所明定。
二、本件聲請意旨略以：聲請人有不能清償債務情事，前曾於民
    國95年11月依中華民國銀行公會會員辦理消費金融案件無擔
    保債務協商機制與最大債權金融機構成立協商，協商條件為
    每月還款新臺幣（下同）1 萬6,650 元。惟協商當時保證責
    任嘉義市第三信用合作社（下稱乙○○○）並未加入協商，
    致聲請人每月遭乙○○○強制執行扣薪1/3 ，又聲請人於協
    商繳款6 個月後失業，導致其無力清償，故聲請人確係因不
    可歸責於己之事由，致履行協商條件顯有重大困難。且其無
    擔保或無優先權之債務總額未逾1,200 萬元，復未經法院裁
    定開始清算程序或宣告破產。為此，向本院聲請更生等語。
三、經查，聲請人所主張之上開事實，業據提出財團法人金融聯
    合徵信中心當事人綜合信用報告－債務清理條例前置協商專
    用債權人清冊（見本院卷第28至30頁）、勞工保險被保險人
    投保資料表（見本院卷第33、34頁）、財產歸屬資料清單（
    見本院卷第35頁）、96、97年度綜合所得稅各類所得資料清
    單（見本院卷第36、37頁）、中華民國銀行公會會員辦理消
    費金融案件無擔保債務協商機制協議書（見本院卷第38頁）
    、薪資轉帳存摺（見本院卷第42、43頁）、臺灣臺北地方法
    院96執乙字第23555 號執行命令（見本院卷第70頁）等為證
    ，核屬相符，堪認為真正。是以聲請人於毀諾當時每月薪資
    約為3 萬145 元（以其96年度綜合所得稅各類所得資料清單
    計算），遭乙○○○聲請法院強制執行扣薪1/3 後，薪資僅
    餘1 萬8,564 元，此有乙○○○99年5 月25日之陳報狀（見
    本院卷第86至91頁），附卷可參。以聲請人剩餘薪資，繳納
    與銀行成立協商之還款金額1 萬6,650 元後，確實不足支應
    其日常生活所需。從而，聲請人主張其有不可歸責於己之情
    事，致履行協商條件顯有重大困難之，堪認為真實。又聲請
    人查無消費者債務清理條例第6 條第3 項、第8 條或第46條
    各款所定應駁回更生聲請之事由存在。準此，債務人聲請更
    生，應屬有據。揆諸首揭規定及說明，應予開始更生程序，
    並命司法事務官進行本件更生程序。另按法院裁定開始更生
    程序後，對於債務人不得開始或繼續訴訟及強制執行程序。
    但有擔保或有優先權之債權，不在此限，消費者債務清理條
    例第48條第2 項定有明文。本件既已裁定開始更生程序，則
    債權人除有擔保或有優先權之債權外，對於債務人不得開始
    或繼續強制執行程序，故本件已無保全處分必要，併此敘明
    。
四、爰裁定如主文。
中    華    民    國    99    年    6     月    17    日
                  民事第二庭  法      官  蕭錫証
上為正本係照原本作成。
開始更生程序之裁定不得抗告，如不服駁回保全處分之裁定，應
於裁定送達後10日內，以書狀向本院提出抗告，並繳納抗告費新
臺幣1 千元。
中    華    民    國    99    年    6     月    18    日
                              書  記  官  羅伊安

司法院資訊處製作；財團法人民間司法改革基金會備份。
